【裁判字號】    87,易,4235
【裁判日期】    890211
【裁判案由】    詐欺
【裁判全文】
臺灣高雄地方法院刑事判決                        八十七年度易字第四二三五號
    公  訴  人  臺灣高雄地方法院檢察署檢察官
    被      告  乙○○
右列被告因詐欺案件，經檢察官提起公訴（八十七年度偵續字第一三號），本院判決
如左：
    主  文
乙○○意圖為自己不法之所有，以詐術使人將本人之物交付，處有期徒刑陸月。
    事  實
一、乙○○明知無支付能力，竟意圖為自己不法之所有，於民國八十五年七月五日，
    經由代書陳雀梅介紹，至高雄市前鎮區○○○路九一號十四樓之三甲○○住處，
    向甲○○佯稱：伊購買房屋自備款不足，欲借款新台幣（下同）六十萬元，並表
    明即將於同年十月間退休，屆時即可領取退休金清償借款等語，致使甲○○不疑
    有詐，因而陷於錯誤，當場交付現款二十萬元，又於翌日交付四十萬元與陳雀梅
    代為轉交。詎屆期乙○○並未清償借款，幾經查證，獲悉乙○○並未購置房屋，
    且屢經催討，亦未獲置理，始知受騙。
二、案經甲○○訴請臺灣高雄地方法院檢察署檢察官偵查起訴。
    理  由
一、訊之被告乙○○固坦承有於前揭時地向告訴人甲○○借款六十萬元之事實不諱，
    惟矢口否認有詐欺之不法意圖，辯稱：伊實際僅拿到二十萬元，另外四十萬元部
    分，陳雀梅均向伊諉稱尚未設定抵押，告訴人不付錢；嗣因陳雀梅未繳付契稅，
    房屋無法辦理過戶，所以未能設定抵押權予告訴人。且借錢時有約定月息三分云
    云。
二、經查：
  (一)被告乙○○經由代書陳雀梅介紹向告訴人甲○○借款六十萬元，告訴人當場給付
    二十萬元，另四十萬元則於翌日交由陳雀梅轉交等情，業據告訴人甲○○指述綦
    詳，並經證人陳雀梅於偵訊時證述屬實，且被告對上情亦未加否認，僅辯稱：伊
    實際僅拿到二十萬元云云，復有面額二十萬元、四十萬元之本票各乙紙（影本）
    在卷可佐，告訴人所為指述，應屬實情，堪足信採。
  (二)被告雖以前開情詞置辯，然查：據被告於偵訊時已供稱：「借六十萬元時，只拿
    二十萬元，又要拿三十萬元，又扣五萬元，只拿二十五萬元，另十五萬元沒有給
    我」之語（見偵續卷一二頁），經核與被告於本院審理時一再供稱伊僅拿到二十
    萬元乙情不符，且依據被告前開陳述，再佐以被告八十七年一月二十二日提出之
    陳述狀載內容，可知被告對於告訴人事後有交付款項與陳雀梅乙情應已知情，被
    告辯稱伊並不知情告訴人有將四十萬元交給陳雀梅之語，顯不足採；再者，被告
    於借款當天，便簽發面額各二十萬元、四十萬元之本票二紙給告訴人，此情為被
    告所是認，衡情若非當時雙方就四十萬元應如何交付乙情有所協議，告訴人當時
    實際僅借款二十萬元予被告，被告何須同時簽發四十萬元之本票乙紙交由告訴人
    收執，此情顯有違一般事理。又誠如被告所云，伊並未收受四十萬元之款項，衡
    情被告理應親自或透過陳雀梅向告訴人索取該筆四十萬元款項，或取回該紙四十
    萬元之本票才是，但被告均未如此，益徵告訴人所述伊於翌日已將四十萬元交給
    陳雀梅，且為被告所知情等情，應屬實情，至堪認定。
  (三)另被告向告訴人借款六十萬元之用途為何？被告初則陳稱是要用以裝潢（見本院
    八十七年八月七日審判筆錄）；嗣於本院八十七年八月二十一日審理卻供稱用來
    裝潢及付利息之語，前後供述已有所不符；另據被告自承伊所親收之二十萬元事
    後並未用以裝潢，而是用於繳契稅、貸款利息之語（見本院八十八年七月二十七
    日審判筆錄），及被告就所購買之不動產價款若干，前後供述均不相符，且被告
    僅支付訂金三萬元，即可購買房地，亦與一般交易習慣不符。證諸被告所領取之
    退休金，部分為銀行所扣繳，餘款亦用以清償其他借款等情，亦據被告供承在卷
    ，並有存摺所載明細一份在卷為憑，足徵被告於向告訴人借款之時，並無資力足
    以支付購買不動產之價金，否則，被告向告訴人所借之款項，部分是用以支付銀
    行貸款利息，甚或契稅亦是由該款項中支付。由此再再足以證明被告向告訴人借
    款時，顯有不法所有之意圖甚明。被告所辯上開情詞，要屬事後卸責之詞，不足
    為採。
  (四)綜上所述，被告向告訴人六十萬元顯係出於詐欺之犯意為之，事證已臻明確，被
    告犯行堪足認定。
三、核被告所為，係犯刑法第三百三十九條第一項之詐欺取財罪。審酌被告尚無不良
    素行，有本院被告全國前案紀錄表在卷可佐，所犯情節非輕，犯後迄今均未與告
    訴人協商如何清償債務，卻一再陳稱伊僅實際拿到二十萬元之語，企圖減輕債務
    金額，毫無悔意等情狀，量處如主文所示之刑。
據上論斷，應依刑事訴訟法第二百九十九條第一項前段，刑法第三百三十九條第一項
，罰金罰鍰提高標準條例第一條前段，判決如主文。
中      華      民      國    八十九    年      二      月     十一     日
                                    臺灣高雄地方法院刑事第三庭
                                        法  官  黃  三  友
右正本證明與原本無異。
如不服本判決，應於判決送達後十日內，向本院提出上訴狀。
                                        書記官  盧  雅  婷
中      華      民      國    八十九    年      二      月     十四     日
附錄本判決之論罪法條：
刑法第三百三十九條第一項
意圖為自己或第三人不法之所有，以詐術使人將本人或第三人之物交付者，處五年以
下有期徒刑、拘役或科或併科一千元以下罰金。


司法院資訊處製作；財團法人民間司法改革基金會備份。
